臺灣高等法院高雄分院民事判決　　　　　93年度重上字第80號
上　訴　人　乙○○
訴訟代理人　吳賢明律師
　　　　　　王進勝律師
　　　　　　黃馨儀律師
被上訴人　　台東區中小企業銀行股份有限公司
法定代理人　甲○○
訴訟代理人　康進益律師
　　　　　　王國論律師
上列當事人間請求損害賠償事件，上訴人對於民國93年7 月30日
臺灣高雄地方法院92年度重訴字第284 號第一審判決提起上訴，
本院於民國94年11月30日言詞辯論終結，判決如下：
    主  文
原判決關於駁回上訴人後開第二項之訴部分，及訴訟費用之裁判
（除確定部分外）均廢棄。
被上訴人應給付上訴人新臺幣參拾萬元，及自民國九十二年六月
二十四日起至清償日止，按週年利率百分之五計算之利息。
其餘上訴駁回。
第一審（除確定部分外）及第二審訴訟費用，由被上訴人負擔百
分之三，餘由上訴人負擔。
    事實及理由
一、本件被上訴人之法定代理人原為蕭廷焜，嗣於本院審理中變
    更為甲○○，甲○○聲明承受訴訟（本院卷(二)第46頁），核
    無不合，應予准許，先予敘明。
二、上訴人起訴主張：上訴人於民國85年1月17日向被上訴人貸
    款新臺幣（下同）870萬元，雙方成立消費借貸契約，上訴
    人並以其所有坐落高雄縣林園鄉○○○段第1632號土地及其
    上第2247、2262號建物（下稱系爭房地）設定912萬元之最
    高限額抵押權予被上訴人，供作擔保。被上訴人明知上訴人
    之貸款係為供自己使用，而非供訴外人高郡建設有限公司（
    下稱高郡公司）使用，竟於85年3 月1 日核撥貸款760 萬元
    （下稱系爭借款）予上訴人設於被上訴人銀行之帳戶後，並
    未通知上訴人，竟隨即以訴外人王騰麟偽造之上訴人印章、
    買賣契約書及代辦貸款委託書等文件之授權，將系爭借款轉
    帳至訴外人高郡公司帳戶，以沖銷高郡公司及訴外人林高淑
    美積欠被上訴人之土地及建築融資貸款。而被上訴人另案訴
    請上訴人應清償系爭借款之訴，亦經本院於90年4 月3 日以
    88 年 度重上更(一)字第31號民事判決認兩造確已成立消費借
    貸契約，惟系爭款項既經被上訴人轉帳至訴外人高郡公司帳
    戶，以沖銷高郡公司及訴外人林高淑美積欠被上訴人之融資
    貸款，故認被上訴人本於借貸之法律關係訴請上訴人清償借
    款為無理由，因而判決被上訴人敗訴確定。是兩造間既已成
    立消費借貸契約，依約被上訴人即有給付系爭借款並通知上
    訴人之義務，而被上訴人雖已撥款760 萬元，惟卻違反通知
    上訴人之義務，並隨即又將系爭借款轉帳至訴外人高郡公司
    帳戶，且不願塗銷系爭房地之抵押權設定登記，致上訴人無
    法以系爭房地再向其他銀行貸款，不得已自85年4 月起，分
    別向訴外人鄭壽松、黃平借款480 萬元、290 萬元，並按月
    給付以月息2%計算之利息，此與上訴人向銀行借款之年利率
    百分之7.5 相比，每月需多支出10萬6500元利息，迄92年11
    月止，上訴人共受有814 萬9500元之利息損失。且上訴人曾
    於86年5 月間與訴外人詹麗敏就系爭房地訂立買賣契約，彼
    時系爭房地之市價為630 萬元，因被上訴人不願塗銷系爭房
    地之抵押權設定登記，致雙方解除買賣契約，現今系爭房地
    之拍定價格僅有173 萬810 0 元而已，上訴人計受有456 萬
    1900元房地貶值之損失。又被上訴人明知系爭借款逾期未清
    償非上訴人之責，卻逕將系爭借款列入上訴人積欠被上訴人
    之逾放款項，並於85年間通報財團法人金融聯合徵信中心（
    下稱聯徵中心），至今尚未向聯徵中心撤銷或更正該通報，
    不法侵害上訴人之信用，致上訴人陷於經濟破產、財務失靈
    ，受有精神上之重大痛苦，上訴人自得請求被上訴人賠償精
    神慰撫金600 萬元。為此，爰依不完全給付之債務不履行及
    侵權行為之法律關係，聲明求為判決：(一)被上訴人應給付上
    訴人1871萬1400元，及自起訴狀繕本送達翌日起至清償日止
    ，按年息5%計算之利息。(二)願供擔保請准宣告假執行。
三、被上訴人則以：本院88年度重上更(一)字第31號民事確定判決
    ，雖已就兩造間之系爭消費借貸契約是否成立進行審酌，並
    認定兩造間之系爭借貸契約已成立，惟該理由之認定係屬訴
    訟標的法律關係以外之事項，並無既判力可言，故於本件訴
    訟被上訴人仍得主張兩造間之系爭消費借貸契約並不成立。
    且上訴人於該事件中自承伊僅在空白之貸款申請書上簽名蓋
    章，故兩造就系爭借款之借貸金額、利息暨違約金之計算及
    清償方式、時間均未意思表示合致，足認本件兩造間之消費
    借貸契約並不成立。而兩造間之消費借貸契約既尚未成立，
    被上訴人自無不完全給付之債務不履行之問題。另上訴人雖
    主張其向訴外人鄭壽松、黃平借款並支付利息等情，惟並未
    舉證以實其說。又訴外人鄭壽松與黃平到庭所證述之內容亦
    與上訴人主張借款之情節不符，縱上訴人確有支付利息，亦
    屬其個人行為。且兩造間之抵押權設定契約乃最高限額抵押
    權，其存續期間至11 5年2 月1 日止，在此之前，被上訴人
    自得不塗銷系爭最高限額抵押權之設定登記，惟被上訴人已
    於93年6 月8 日開立抵押權塗銷同意書與上訴人，上訴人自
    無損害可言。另系爭第1632號土地上並另有高達1 億零80萬
    元之第一順位最高限額抵押權尚未塗銷，益見上訴人實無可
    能以系爭房地再向銀行抵押貸款，故上訴人主張因被上訴人
    不同意塗銷系爭912 萬元之抵押權設定登記，造成上訴人之
    損害云云，實屬無據。而被上訴人於85年間即通報聯徵中心
    有關上訴人逾期清償借款之事實，上訴人若認被上訴人通報
    聯徵中心之債信情形並非真實，自得請求被上訴人或聯徵中
    心撤銷或更正，惟上訴人迄今從未催告或請求，自不得請求
    人格權之損害賠償。且被上訴人僅於85年間一次通報聯徵中
    心，縱有侵權行為，其行為亦已完成，上訴人之損害縱有繼
    續，亦非侵權行為之繼續，是上訴人請求人格權受侵害之賠
    償，亦早已逾二年請求權之時效甚明，被上訴人自得主張時
    效抗辯等語，資為抗辯，並聲明求為判決：(一)上訴人之訴及
    假執行之聲請均駁回。(二)如受不利判決，願供擔保請准免為
    假執行之宣告。
四、原審判決上訴人全部敗訴，上訴人對部分不服，提起上訴，
    並於本院聲明：(一)原判決關於駁回上訴人後開第二項之訴部
    分，暨該部分假執行之聲請及訴訟費用之裁判均廢棄。(二)被
    上訴人應給付上訴人1014萬9500元及自起訴狀繕本送達之翌
    日起至清償日止，按年息5%計算之利息。【按上訴人就原審
    駁回其全部之訴部分，僅就下列請求提起上訴：(1)利息損失
    部分，依不完全給付之債務不履行法律關係請求被上訴人應
    給付814 萬9500元（至給付遲延則不再主張）。(2)精神慰撫
    金部分，依侵權行為法律關係請求被上訴人應為給付，並減
    縮請求為200 萬元（原請求為600 萬元）。合計上訴人上訴
    請求之金額為1014萬9500元。其餘經原審駁回部分，因未據
    上訴人上訴，已告確定】。(三)願供擔保請准宣告假執行。被
    上訴人則聲明：(一)請求駁回上訴人之上訴及其假執行之聲請
    。(二)如受不利判決，願供擔保請求准免為假執行之宣告。
五、兩造對下列事項不予爭執，並有系爭房地之登記謄本（原審
    卷第10-15 頁）、本院88年度重上更(一)字第31號民事判決影
    本（原審卷第16-32 頁）、聯徵中心查詢資料（原審卷第33
    頁、本院卷(一)第128-129 頁）、抵押權塗銷同意書（本院卷
    (一)第100 頁）等件在卷可稽，堪信為真實：
  (一)上訴人曾以系爭第1632號土地為被上訴人設定1 億零80萬元
    之第一順位最高限額抵押權；嗣又以系爭房地為被上訴人設
    定912 萬元之最高限額抵押權（就系爭第1632號土地而言，
    該最高限額抵押權之設定係屬第二順位；就系爭第2247、22
    62號建物而言，係屬第一順位之最高限額抵押權）。上開91
    2 萬元之最高限額抵押權於93年6 月8 日經被上訴人開立抵
    押權塗銷同意書予上訴人。
  (二)被上訴人於85年3月1日將系爭借款760萬元撥入上訴人設於
    被上訴人銀行之帳戶，但未通知上訴人，並隨即又將系爭借
    款轉帳入訴外人高郡公司之帳戶內，以沖抵訴外人高郡公司
    及訴外人林高淑美積欠被上訴人之融資貸款。
  (三)被上訴人前主張兩造就系爭借款之消費借貸契約存在，並本
    於該借貸契約之法律關係訴請上訴人清償系爭借款之事件，
    業經台灣高雄地方法院以85年度重訴字第856號民事判決駁
    回被上訴人之訴後，被上訴人不服提起上訴，亦經本院於90
    年4月3日以88年度重上更(一)字第31號民事判決認定兩造確已
    成立消費借貸契約，惟系爭款項既經被上訴人轉帳至訴外人
    高郡公司帳戶，以沖銷高郡公司及訴外人林高淑美積欠被上
    訴人之融資貸款，故認被上訴人本於消費借貸之法律關係訴
    請上訴人清償借款為無理由，因而駁回被上訴人之上訴而告
    確定。
  (四)被上訴人於85年間確有將系爭借款列為上訴人積欠被上訴人
    之逾放款項，並通報聯徵中心，被上訴人迄今均未向聯徵中
    心撤銷或更正該通報。而上訴人於93年10月13日向聯徵中心
    查詢結果，系爭借款至93年8月止，仍列為上訴人積欠被上
    訴人之逾放款項；93年10月11日玉山銀行屏東分行並曾向聯
    徵中心查詢，亦得相同結果。
  (五)上訴人對訴外人即高郡公司負責人王騰麟提出告訴之詐欺、
    偽造文書案件，業經台灣高雄地方法院檢察署檢察官以87年
    度偵緝字第822 號起訴後，現由台灣高雄地方法院以88年度
    訴字第175 號案件審理中，惟王騰麟因逃亡而遭通緝。
六、兩造爭執之事項：
  (一)兩造間就系爭借款之消費借貸契約是否已成立？本院88
    年度重上更(一)字第31號民事確定判決已認定兩造間就系爭借
    款確已成立消費借貸契約，則被上訴人可否於本件訴訟再主
    張兩造間之消費借貸契約並未成立？
  (二)被上訴人未將系爭借款撥入上訴人帳戶之情事及時間通知上
    訴人，並隨即將系爭借款轉入訴外人高郡公司之帳戶內，以
    沖抵高郡公司對被上訴人之欠款，則被上訴人所為是否屬不
    完全給付之債務不履行？
  (三)上訴人是否確有向訴外人鄭壽松、黃平二人借款並支付利息
    ？上訴人所支付之利息與系爭借款間之利息差額，上訴人可
    否主張係因被上訴人債務不履行之損害而請求賠償？上訴人
    如可請求損害賠償，其可請求之金額為何？
  (四)上訴人所有系爭第1632號土地上另有1億零80萬元之最高限
    額抵押權設定登記未塗銷，則其他銀行是否願再以系爭土地
    設定抵押權貸款與上訴人？
  (五)被上訴人就系爭借款通報聯徵中心，將其列為上訴人積欠被
    上訴人之逾放款項，是否構成對上訴人之侵權行為？上訴人
    之損害賠償請求權，是否已罹於時效而消滅？
  (六)被上訴人上開通報聯徵中心之行為是否為侵權行為，有無造
    成上訴人之損害？上訴人得向被上訴人請求賠償之慰撫金額
    為何？
七、關於兩造間就系爭借款之消費借貸契約是否已成立？本院88
    年度重上更(一)字第31號民事確定判決已認定兩造間就系爭借
    款確已成立消費借貸契約，則被上訴人可否於本件訴訟再主
    張兩造間之消費借貸契約並未成立？
  (一)按確定判決之理由雖無既判力，惟法院於判決理由中，就訴
    訟標的以外當事人主張之重要爭點，本於當事人辯論之結果
    已為判斷時，其對此重要爭點所為之判斷，除有顯然違背法
    令之情形，或當事人已提出新訴訟資料，足以推翻原判斷之
    情形外，應解為在同一當事人間就該重要爭點所提起之訴訟
    ，法院及當事人就該已經法院判斷之重要爭點法律關係，皆
    不得任作相反之判斷或主張，始符訴訟程序上之誠信原則。
    最高法院93年度台上字第129號、88年度台上字第2230號及
    88年度台上字第557號判決意旨足資參照。
  (二)經查，被上訴人前主張兩造就系爭借款之消費借貸契約存在
    ，並本於該借貸契約之法律關係訴請上訴人清償系爭借款之
    事件，業經台灣高雄地方法院以85年度重訴字第856號民事
    判決駁回被上訴人之訴後，被上訴人不服提起上訴，亦經本
    院於90年4月3日以88年度重上更(一)字第31號民事判決認定兩
    造確已成立消費借貸契約，且該民事判決並已確定之事實，
    為兩造所不爭執，並有本院88年度重上更(一)字第31號民事判
    決在卷可稽。則參照上開最高法院判決意旨，上開本院確定
    判決之理由雖無既判力，惟本院於該確定判決之理由中，既
    已就訴訟標的以外兩造主張之重要爭點，本於當事人辯論之
    結果已為判斷，除該判斷有顯然違背法令之情形，或被上訴
    人於本件訴訟中有提出新訴訟資料，足以推翻原判斷之情形
    外，應認在本件同一當事人間就該重要爭點所提起之訴訟，
    本院及兩造當事人就該已經法院判斷之重要爭點法律關係，
    皆不得任作相反之判斷或主張，始符訴訟程序上之誠信原則
    。而本院上開確定判決就兩造間已成立消費借貸契約事實之
    認定，並無顯然違背法令之情形，雖被上訴人辯稱：上訴人
    於該事件中已自承伊僅在空白之貸款申請書上簽名蓋章，故
    兩造就系爭借款之借貸金額、利息暨違約金之計算及清償方
    式、時間均未意思表示合致，足認兩造間之消費借貸契約並
    不成立云云。惟被上訴人此部分所辯，業經本院88年度重上
    更(一)字第31號民事確定判決審酌後，作出兩造間消費借貸契
    約業已成立之認定，此可參閱上開確定判決第18頁至第19頁
    判決理由三之(二)及(四)所載。從而，被上訴人於本件訴訟中再
    主張兩造間之消費借貸契約並未成立云云，並不可採。
八、被上訴人未將系爭借款撥入上訴人帳戶之情事及時間通知上
    訴人，並隨即將系爭借款轉入訴外人高郡公司之帳戶內，以
    沖抵高郡公司對被上訴人之欠款，則被上訴人所為是否屬不
    完全給付之債務不履行？
  (一)上訴人雖主張：被上訴人明知上訴人之貸款係為供自己使用
    ，而非供訴外人高郡公司使用，竟於85年3 月1 日核撥系爭
    借款予上訴人設於被上訴人銀行之帳戶後，並未通知上訴人
    ，竟隨即以訴外人王騰麟偽造之上訴人印章、買賣契約書及
    代辦貸款委託書等文件之授權，將系爭借款轉帳至訴外人高
    郡公司帳戶，以沖銷高郡公司及訴外人林高淑美積欠被上訴
    人之土地及建築融資貸款，因認被上訴人所為係屬不完全給
    付之債務不履行云云。惟按「因可歸責於債務人之事由，致
    為不完全給付者，債權人得依關於給付遲延或給付不能之規
    定行使其權利。」民法第227 條第1 項定有明文。而不完全
    給付，係指債務人提出之給付，不合債之本旨而言。最高法
    院93年度台上字第42號判決亦可資參照。
  (二)經查，兩造間之消費借貸契約既已成立，且被上訴人亦已依
    約於85年3月1日核撥系爭借款予上訴人設於被上訴人銀行之
    帳戶，如上所述，則被上訴人已依其債之本旨提出給付。難
    認其有何不完全給付之情事。雖上訴人主張被上訴人核撥系
    爭借款時並未通知上訴人，且隨即又將系爭借款轉帳至訴外
    人高郡公司帳戶，以沖銷高郡公司及訴外人林高淑美積欠被
    上訴人之土地及建築融資貸款，因認被上訴人係屬不完全給
    付云云。惟上訴人亦自認兩造簽訂系爭借貸契約時，並未約
    定被上訴人撥款時須通知上訴人，且法律亦無規定須通知等
    情（本院卷(二)第53頁），則被上訴人自無為此通知之義務。
    上訴人雖又主張銀行依慣例須通知借款人云云，惟此已為被
    上訴人所否認，上訴人復無法舉證以實其所說，應認上訴人
    上開之主張為不可採信。至於被上訴人已依約為系爭借款之
    給付後，雖又將系爭借款轉帳至訴外人高郡公司帳戶，以沖
    銷高郡公司及訴外人林高淑美積欠被上訴人之土地及建築融
    資貸款，惟此係屬被上訴人事後得否依兩造間設立帳戶存款
    契約之法律關係，訴請上訴人給付存款之另一問題，而本院
    88 年 度重上更(一)字第31號民事確定判決既已就上開訴訟標
    的作出判決，並認被上訴人訴請上訴人清償系爭借款為無理
    由，如上所述，則此亦非被上訴人不完全給付之問題。是上
    訴人此部分主張，不足採信。
九、上訴人是否確有向訴外人鄭壽松、黃平二人借款並支付利息
    ？上訴人所支付之利息與系爭借款間之利息差額，上訴人可
    否主張係因被上訴人債務不履行之損害而請求損害賠償？上
    訴人如可請求損害賠償，其可請求之金額為何？
    上訴人雖主張：被上訴人對於上訴人之貸款申請，如於准貸
    後，將准許貸款、准貸金額及撥入帳戶之時間等事項通知上
    訴人，且未將撥入上訴人帳戶內之系爭借款，轉帳入訴外人
    高郡公司之帳戶，則上訴人於獲被上訴人通知後，對於該帳
    戶內之系爭760萬元借款，自得提款使用，毋庸向他人借貸
    ，是本件上訴人向訴外人鄭壽松、黃平二人之借款，顯然係
    被上訴人違反其通知義務及違約將帳戶款項轉入高郡公司之
    帳戶，致上訴人不知帳戶內有款項可使用所致，二者間顯有
    相當因果關係，被上訴人應賠償上訴人之利息差額共814萬
    9500元云云。惟查，本院已認定被上訴人就系爭借款之給付
    並無不完全給付之情事，如上所述，則上訴人自無從依不完
    完給付之債務不履行之法律關係訴請被上訴人賠償損害。從
    而，上訴人是否確有向訴外人鄭壽松、黃平二人借款並支付
    利息，即與被上訴人應否負損害賠償責任無涉。縱上訴人所
    支付之利息與系爭借款間有814 萬9500元之利息差額，上訴
    人亦無從主張係因被上訴人債務不履行之損害而可請求損害
    賠償。是上訴人主張其因被上訴人債務不履行而有814 萬
    9500 元 利息差額之損害云云，亦屬無據。
十、至於兩造之爭點(四)，即「上訴人所有系爭第1632號土地上另
    有1億零80萬元之最高限額抵押權設定登記未塗銷，則其他
    銀行是否願再以系爭土地設定抵押權貸款與上訴人？」因本
    院已認定被上訴人就系爭借款之交付並無不完全給付之債務
    不履行情事，如上所述，則上訴人是否可以其所有系爭第16
    32號土地再向其他銀行抵押貸款，亦與本件判決結果無涉，
    故就此一爭點不再論述，併此敘明。
十一、被上訴人就系爭借款通報聯徵中心，將其列為上訴人積欠
      被上訴人之逾放款項，是否構成對上訴人之侵權行為？上
      訴人之損害賠償請求權，是否已罹於時效而消滅？
    (一)按因故意或過失，不法侵害他人之權利者，負損害賠償責
      任。民法第184條第1項前段定有明文。且侵權行為損害賠
      償責任規範之目的乃在防範危險，凡因自己之行為致有發
      生一定損害之危險時，即負有防範危險發生之義務。如因
      防範危險之發生，依當時情況，應有所作為，即得防止危
      險之發生者，則因其不作為，致他人之權利受損害，其不
      作為與損害之間即有因果關係，應負不作為侵權損害賠償
      責任。最高法院90年度台上字第1682號判決意旨亦可資參
      照。
    (二)經查，被上訴人於85年間確有將系爭借款列為上訴人積欠
      被上訴人之逾放款項，並通報聯徵中心，且被上訴人迄今
      均未向聯徵中心撤銷或更正該通報之事實，為兩造所不爭
      執。惟被上訴人前本於兩造間消費借貸契約之法律關係，
      訴請上訴人清償系爭借款之事件，業經本院於90年4月3日
      以88年度重上更(一)字第31號民事判決認定被上訴人之訴為
      無理由，而駁回被上訴人之上訴，且該判決已告確定之事
      實，亦已如上述。則縱認被上訴人於85 年間，將系爭借
      款列為上訴人積欠被上訴人之逾放款項，並通報聯徵中心
      ，主觀上並無不法侵害上訴人信用之情事，惟被上訴人於
      90年4月3日經本院以88年度重上更(一)字第31號民事判決駁
      回其上訴，且被上訴人亦未向最高法院提起上訴而告確定
      後，被上訴人於彼時應已知悉系爭借款並非上訴人所積欠
      之逾放款項，則被上訴人自應向聯徵中心撤銷或更正上開
      通報，以回復上訴人之信用，詎被上訴人迄今仍未為之，
      致上訴人於93年10月13日向聯徵中心查詢結果，發見系爭
      借款至93年8月止，仍列為上訴人積欠被上訴人之逾放款
      項，且93年10月11日玉山銀行屏東分行並曾向聯徵中心查
      詢，亦得相同結果。足徵被上訴人因其通報聯徵中心有關
      上訴人債信之行為，致有發生上訴人信用損害之危險時，
      則被上訴人於知悉系爭借款並非上訴人所積欠之逾放款項
      時，即負有防範該危險發生之義務，而依當時情況，被上
      訴人應有所作為，即得防止該危險之發生，詎被上訴人仍
      因其不作為，致上訴人之信用人格權遭受損害，且被上訴
      人之不作為與上訴人之損害間復有相當因果關係，被上訴
      人自應負不作為之侵權損害賠償責任。故被上訴人辯稱：
      被上訴人於85年間即通報聯徵中心有關上訴人逾期清償借
      款之事實，上訴人若認被上訴人通報聯徵中心之債信情形
      並非真實，自得請求被上訴人或聯徵中心撤銷或更正，惟
      上訴人迄今從未催告或請求，自不得請求人格權之損害賠
      償云云，即屬無從採信。
    (三)次按民法第197條第1項規定：「因侵權行為所生之損害賠
      償請求權，自請求權人知有損害及賠償義務人時起，二年
      間不行使而消滅。自有侵權行為時起，逾十年者亦同」。
      該條項所稱「自請求權人知有損害時起」之主觀「知」的
      條件，如係一次之加害行為，致他人於損害後尚不斷發生
      後續性之損害，該損害為屬不可分（質之累積），或為一
      侵害狀態之繼續延續者，固應分別以被害人知悉損害程度
      呈現底定（損害顯在化）或不法侵害之行為終了時起算其
      時效。惟加害人之侵權行為係持續發生（加害之持續不斷
      ），致加害之結果（損害）持續不斷，若各該不法侵害行
      為及損害結果係現實各自獨立存在，並可相互區別（量之
      分割）者，被害人之損害賠償請求權，即隨各該損害不斷
      漸次發生，自應就各該不斷發生之獨立行為所生之損害，
      分別以被害人已否知悉而各自論斷其時效之起算時點，始
      符合民法第197條第1項規定之趣旨，且不失該條為兼顧法
      秩序安定性及當事人利益平衡之立法目的。最高法院94年
      度台上字第148號判決足資參照。故加害人之侵權行為如
      連續（持續）發生者，則被害人之請求權亦不斷發生，而
      該請求權之消滅時效亦應不斷重新起算。因此，連續性侵
      權行為，於侵害終止前，損害仍在繼續狀態中，被害人無
      從知悉實際受損情形，自無法行使損害賠償請求權，其消
      滅時效自應俟損害之程度底定知悉後起算。最高法院86年
      度台上字第1798號判決亦可資參照。經查，被上訴人雖又
      辯稱：伊僅於85年間一次通報聯徵中心，縱有侵權行為，
      其行為亦已完成，上訴人之損害縱有繼續，亦非侵權行為
      之繼續，是上訴人請求人格權受侵害之賠償，亦早已逾二
      年請求權之時效，被上訴人自得主張時效抗辯云云。惟查
      ，本院已認定被上訴人係於90年4 月3 日本院88年度重上
      更(一)字第31號判決確定時，知悉系爭借款並非上訴人所積
      欠之逾放款項，則被上訴人於彼時自應向聯徵中心撤銷或
      更正上開通報，以回復上訴人之信用，詎被上訴人迄今仍
      未為之，致上訴人之信用因被上訴人上開不作為之持續性
      侵權行為，於其侵害終止前，損害仍在繼續狀態中，故被
      上訴人上開不作為之侵權行為係持續發生（即加害之持續
      不斷），致加害之結果（即上訴人之損害）亦持續不斷，
      則上訴人之損害賠償請求權，即應隨各該損害不斷漸次發
      生，自應就各該不斷發生之獨立行為所生之損害，分別以
      上訴人已否知悉而各自論斷其時效之起算時點。且被上訴
      人明知上訴人並無系爭借款逾期未還之情事，竟於請求上
      訴人給付系爭借款之訴訟經判決敗訴確定後，不即主動向
      聯徵中心撤銷或更正該不良債信之通報，不但使聯徵中心
      之人員始終誤認上訴人有債信不良之情事，且該債信不良
      之通報，均隨時供金融機關查詢，而上訴人於93年10月13
      日向聯徵中心查詢其債信結果，發見系爭借款至93年8 月
      止，仍列為上訴人積欠被上訴人之逾放款項，且93年10月
      11日玉山銀行屏東分行並曾向聯徵中心查詢，亦得相同結
      果之事實，為兩造所不爭，顯見直到本院辯論終結之日，
      該不良債信之通報仍存在聯徵中心，則該不良債信之通報
      行為一直使上訴人之名譽、信用受損中，迄未終止之事實
      ，堪予認定。上訴人之名譽、信用既仍在持續損害中，被
      上訴人辯稱上訴人之損害賠償請求權，已罹於時效而消滅
      云云，即不足採。
十二、被上訴人上開通報聯徵中心之行為是否為侵權行為，有無
      造成上訴人之損害？上訴人得向被上訴人請求賠償之慰撫
      金額為何？
    (一)按不法侵害他人之身體、健康、名譽、自由、信用、隱私
      、貞操，或不法侵害其他人格法益而情節重大者，被害人
      雖非財產上之損害，亦得請求賠償相當之金額。民法第
      195條第1項前段定有明文。且慰藉金之賠償須以人格權遭
      遇侵害，使精神上受有痛苦為必要，其核給之標準固與財
      產上損害之計算不同，然非不可斟酌雙方身分資力與加害
      程度，及其他各種情形核定相當之數額，最高法院著有51
      年台上字第223號判例足資參照。經查，上訴人因被上訴
      人上開不向聯徵中心為撤銷或更正通報之侵權行為，致其
      名譽、信用遭不法侵害，則上訴人自得向被上訴人請求精
      神慰撫金之賠償。被上訴人辯稱上訴人縱受有損害，其人
      格法益之受損亦非情節重大，不得請求賠償云云，不足採
      信。至被上訴人雖又辯稱：上訴人身為代書，應深知出具
      取款憑條係作為轉帳用，則其出具取款憑條亦屬與有過失
      ；且上訴人之受害，係因訴外人高郡公司負責人王騰麟惡
      意詐欺、偽造文書之侵權行為所致，被上訴人亦屬受騙而
      支付鉅額款項，並無不法侵害上訴人之人格法益而情節重
      大云云。惟查，本院認定上訴人受有侵權行為之損害，係
      因被上訴人未向聯徵中心為撤銷或更正通報，致上訴人之
      名譽、信用受侵害，自與上訴人有無出具取款憑條無涉；
      亦與上訴人是否有因訴外人王騰麟之詐欺或偽造文書等侵
      權行為無關，是被上訴人認上訴人出具取款憑條亦屬與有
      過失云云，不足採信。
    (二)經查，上訴人並無積欠被上訴人系爭借款，如上所述，詎
      被上訴人卻至今遲未向聯徵中心為撤銷或更正上訴人債信
      不佳之通報，致上訴人之名譽、信用受損，其精神自受有
      痛苦。按上訴人為高中畢業，從事土地代書相關工作，年
      收入約60萬元，已據其陳明在卷，並為被上訴人所不爭執
      （本院卷(二)第54頁）。又上訴人於93年度擁有三幢房屋、
      十筆土地，並有執行業務及租賃等所得，其財產資料共34
      筆，總價值為17,822,127元；且被上訴人為實收資本額39
      億元之銀行等情，此有稅務電子閘門財產所得調件明細表
      及被上訴人公司基本資料查詢分別附於本院卷(二)可參。本
      院審酌兩造之身分地位、經濟狀況及上訴人因信用受損所
      受之痛苦等一切情狀，認上訴人請求被上訴人賠償精神慰
      撫金在30萬元之範圍內，尚屬合理，應予准許。至逾此部
      分之請求，則屬無理由。
十三、綜上所述，上訴人本於侵權行為之法律關係，請求上訴人
      給付30萬元，及自92年6月24日起至清償日止，按週年利
      率5%計算之利息，為有理由，應予准許。其逾此所為請求
      ，為無理由，應予駁回。又本件上訴人勝訴部分，因未逾
      150萬元，依民事訴訟法第466 條第1 項、第3 項規定，
      不得上訴至第三審，經本院判決後即告確定，故上訴人雖
      聲明願供擔保請准宣告假執行，惟就其勝訴部分，核無必
      要；就其敗訴部分，亦失所依附，均併予駁回。原審就上
      開應准許部分，為上訴人敗訴之判決，尚有未洽，上訴意
      旨求予廢棄改判，為有理由，爰由本院予以廢棄改判如主
      文第2 項所示。至於上訴人之請求不應准許部分，原判決
      為上訴人敗訴之判決，並駁回其假執行之聲請，經核於法
      並無不合，上訴意旨求予廢棄改判，為無理由，應駁回其
      上訴。
十四、本件事證已臻明確，兩造其餘攻擊防禦方法於判決結果不
      生影響，故不再一一論述，併此敘明。
據上論結，本件上訴為一部有理由，一部無理由，依民事訴訟法
第450條、第449條第1項、第79條，判決如主文。
中　　華　　民　　國　　94　　年　　12　　月　　14　　日
                            民事第三庭
                                審判長法官       張國彬
                                法      官       吳登輝
                                法      官       楊富強
以上正本證明與原本無異。
上訴人如對本判決上訴，須於判決送達後20日內向本院提出上訴
狀，其未表明上訴理由者，應於上訴後20日內向本院提出上訴理
由書（均須按他造當事人之人數附繕本）。上訴時應提出委任律
師或具有律師資格之人之委任狀，並依附註條文規定辦理。
被上訴人不得上訴。
中　　華　　民　　國　　94　　年　　12　　月　　14　　日
                                書  記  官       劉博文
附註：
民事訴訟法第466 條之1 ：
對於第二審判決上訴，上訴人應委任律師為訴訟代理人，但上訴
人或其法定代理人具有律師資格者，不在此限。
上訴人之配偶、三親等內之血親、二親等內之姻親，或上訴人為
法人、中央或地方機關時，其所屬專任人員具有律師資格並經法
院認適當者，亦得為第三審訴訟代理人。第1 項但書及第2 項情
形，應於提起上訴或委任時釋明之。
